【裁判字號】    92,交上訴,11
【裁判日期】    920730
【裁判案由】    公共危險等
【裁判全文】
臺灣高等法院臺中分院刑事判決                    九十二年度交上訴字第一一號
    上  訴  人    臺灣台中地方法院檢察署檢察官
    上  訴  人
    即  被  告    丙○○
    選任辯護人    徐士斌律師
右上訴人因公共危險等案件，不服臺灣臺中地方法院九十一年度交訴字第一七八號中
華民國九十一年十一月二十二日第一審判決（起訴案號臺灣臺中地方法院檢察署九十
一年度偵字第一七四八二號）提起上訴，本院判決如左：
    主      文
原判決撤銷。
丙○○服用酒類，不能安全駕駛動力交通工具而駕駛，處有期徒刑肆月。又過失致人
於死，處有期徒刑陸月。又駕駛動力交通工具肇事，致人受傷而逃逸，處有期徒刑柒
月。應執行有期徒刑壹年參月，緩刑肆年。
    事      實
一、丙○○於民國九十一年九月四日凌晨二時許，與友人在臺中市○○路、民生路口
    夜市共飲用高梁酒半瓶，應注意汽車駕駛人飲酒後其吐氣所含酒精成分，超過每
    公升‧二五毫克以上者，不得駕車，而其酒後已達不能安全駕駛動力交通工具
    之程度，竟仍於同日凌晨三時許，貿然駕駛車牌號碼５Ｔ—五一號自小客車
    ，沿臺中市○○路由公園路往中正路方向行駛。又其駕駛汽車，應注意車前狀況
    ，並隨時採取必要之安全措施，而依當時情形，天候狀況及視距、路面狀況均良
    好，並無不能注意之情事，竟於酒意之下，疏不注意，而於行經中華路、篤行路
    交岔路口時，先擦撞到路人林勝南之左手，使林勝南手肘擦傷（丙○○未發覺有
    撞及林勝南，林勝南未提出傷害告訴），繼撞及前方何曉芸（民國七十二年九月
    二十四日生）騎乘之車牌號碼ＴＦＲ—四九二號機車，何曉芸因而倒地昏迷，受
    有頭部外傷併蜘蛛膜下腔出血及腦腫脹、顏面骨骨折、顏面及舌裂傷等傷害。詎
    丙○○在明知其駕駛動力交通工具肇事致何曉芸受傷，竟不下車救助傷患，另行
    起意逕自加速逃離車禍現場，於同日同時三分許，在中華路、中山路口，撞及傅
    化宇駕駛之車牌號碼７Ｐ—四九三號營業小客車後保險桿（傅化宇未受傷，毀損
    部份未據告訴），再逃逸至中華路、四維路口，撞及陳重佑所有停放路旁之之車
    牌號碼ＰＥ—一四四九號自小客車（毀損部份未據告訴）始停止。旋為緊追在後
    之傅化宇發現報警，於同日同時三時十五分許為警查獲，丙○○經送醫抽血其血
    液中酒精濃度達每公升二四九‧四毫克（換算為呼氣中酒精濃度達每公升一‧一
    八七毫克），始偵悉上情。而何曉芸經送醫後因傷重不治延至九十一年九月十日
    死亡。
二、案經何曉芸之父丁○○訴由臺中市警察局第一分局報請臺灣臺中地方法院檢察署
    檢察官偵查起訴及移送併辦。
    理      由
一、訊據被告丙○○坦承在右開時地於酒後駕車肇事，使被害人何曉芸死亡、林勝南
    受傷，並傅化宇之營業小客車、陳重佑之自用小客車受損等情。被告於右開時地
    駕車肇事，有道路交通事故調查報告表、現場及撞擊點照片在卷可憑。被告肇事
    後被警查獲時，其血液中酒精濃度達每公升二四九‧四毫克，換算為呼氣中酒精
    濃度達每公升一‧一八七毫克，有臺中市警察局第一分局大誠分駐所測試觀察紀
    錄表、澄清醫院生化報告、交通違規罰單各一紙在卷可稽。被害人何曉芸因本件
    車禍受有頭部外傷併蜘蛛膜下腔出血及腦腫脹、顏面骨骨折、顏面及舌裂等傷害
    ，雖經送醫急救治療，經行腦壓監測手術、並顱骨切除手術，仍無法救治而在醫
    院死亡，亦有診斷證明書、臺灣臺中地方法院檢察署相驗屍體證明書各一件在卷
    可證。
二、按服用酒類不能安全駕駛動力交通工具之認定，參考德國、美國之認定標準，對
    於駕駛人於呼氣中酒精濃度達每公升零點五五毫克以上，血液濃度達百分之○．
    一一以上者，肇事率為一般正常人之十倍，應認為已達不能安全駕駛之標準（法
    務部八十八年五月十八日八八年度法檢字第一六六九號函參照）。本件被告肇事
    後所測得血液中酒精濃度換算為呼氣中酒精濃度達每公升一‧一八七毫克，已超
    逾前開不能安全駕駛之標準甚多。復按汽車駕駛人飲酒後其吐氣所含酒精成分，
    超過每公升‧二五毫克以上者，不得駕車；又汽車行駛時，駕駛人應注意車前
    狀況，並隨時採取必要之安全措施，道路交通安全規則第一百十四條第二款、第
    九十四條第三項分別定有明文，此為一般駕駛人應注意並能注意之情事，被告於
    酒後應注意自己之控制車輛之能力已經減弱，不應駕駛車輛，且行車應注意車前
    狀況，復無不能注意之情事，竟疏忽而未注意，貿然在飲酒後已不能安全駕駛車
    輛狀態下駕車，又不注意車前狀況．致造成本件車禍，顯有過失。被害人何曉芸
    因本件車禍受有頭部外傷併蜘蛛膜下腔出血及腦腫脹、顏面骨骨折等傷害，雖經
    送醫急診、手術、並入加護病房七天後仍無法救治而在醫院死亡，並有診斷證明
    書、台灣台中地方法院檢察署相驗屍體證明書各一件在卷可證，其死亡與被告之
    過失行為間，具有相當因果關係，事證已臻明確，被告有酒後駕車之公共危險及
    過失致人於死之犯行，均堪認定。
三、關於被告肇事逃逸部分，被告雖然辯稱：因為喝醉了，不知道發生車禍，所以才
    沒有停留云云。關於被告被查獲時乃至警訊時之精神狀態，依臺中市警察局第一
    分局大誠分駐所所作測試觀察紀錄表記載，被告於查獲約一小時接受測試時   (
    被告於三時十五分被查獲，於四時十分進行測試)，仍有語無倫次、含糊不清、
    意識模糊、注意力無法集中、呆滯木僵、多話、大笑、泥醉等情形。被害人何曉
    芸之父丁○○於同日五時五十分在警局訊問時，亦稱被告當時神智不清、胡言亂
    語。證人即被告友人乙○○則於本院調查程序中到庭證稱渠係於當日凌晨三點多
    到達警局，當時被告尚未酒醒，完全認不出渠。警員於七、八點的時候何時開始
    作筆錄，作筆錄時，被告仍然趴著等語。被告被查獲時有胡言亂語之酒醉狀態，
    固可採信。惟被告既能於酒後駕駛車輛返家，可見未達不醒人事狀態。且據證人
    即警員王戍戊於本院調查程序中到庭證稱被告肇事後逃逸，渠等據報去處理，在
    凌晨三點多時，抓到被告，由渠同事送回警局，渠留在現場處理。渠在凌晨四點
    多時回到警局，當時被告尚未到警局。渠等要對被告作酒測，被告不肯合作。乙○○是在四、五點時到警局，然後進進出出，被告說他們是夫妻關係等語。又被
    告於七時五分許接受警訊，供稱：「我妻子乙○○現在人在我身邊，我意識清楚
    。」「  (問：酒量如何？你當時駕駛自小客意識是否清楚？)。我酒量還好。我
    覺得  (駕駛)當時意識清楚。」「車禍發生，因晚上，天色昏暗。我與ＴＦＲ—
    四九二輕機車發生車禍時速約四十公里，與７Ｐ—四九三營小客發生車禍時速約
    四十公里，撞上停在路邊ＰＥ—一四四九自小客時速約五十公里。」「因我撞上
    ＴＦＲ—四九二輕機車時，我有喝酒，一時緊張，所以才會加速離開現場。我在
    中華路、中山路口也是很緊張才離開現場。」「 (問：警方九十一年九月四日三
    時查獲你酒後駕駛自小客車，為何當時無法製作你的筆錄？)因我當時意識模糊
    ，含糊不清，說話不清楚，所以我不要作筆錄。」等語。被告被查獲後即向警員
    表示乙○○係其妻，乙○○在旁亦不否認，而陪同在旁，顯然被告及乙○○均有
    意使警方誤以乙○○係其妻而同意乙○○陪同製作筆錄。可證被告當時並非處於
    泥醉不醒人事狀態，僅係藉酒裝瘋發洩情緒而已。被告之供詞既係在乙○○陪同
    下製作，足證係出於被告自由意志。被告於偵審中復未否認警訊筆錄之製作係本
    於其自由意志，則其在警訊時自承駕車當時自己覺得意識清楚，且明知撞到被害
    人，因緊張才離開現場，於檢察官偵查中復自白：「我開自客車欲回家，我走中
    華路，在中華路與篤行路口與被害人等發生車禍。我記得先撞到一部機車，然後
    再撞到機車前面計程車，再最後擦在路旁停車的自用小客車。」「我是撞到機車
    後，因為緊張才要開車要逃跑，結果又撞到前方之計程車，最後在中華路與篤行
    路  (應係四維路)口撞到停在路旁的車子才停下來。」即可採信。被告之自白與
    事實相符，上開所辯，不足採信。被告有車禍肇事逃逸之遺棄犯行，亦堪認定。
四、核被告丙○○所為，係犯刑法第一百八十五條之三酒後不能安全駕駛動力交通工
    具而駕駛、第一百八十五條之四肇事致人受傷逃逸及第二百七十六條第一項之過
    失致死等罪。過失致死部分，公訴人原以刑法第二百八十四條第一項前段過失傷
    害罪起訴，被害人何曉芸業已死亡，原起訴法條尚有不合，惟經被害人何曉芸之
    父丁○○陳報被害人業已死亡，經公訴人移送原法院併辨，並經蒞庭檢察官變更
    起訴法條，原審判決後，臺灣臺中方法院檢察署檢察官及被告均提起上訴，臺灣
    高等法院臺中分院蒞庭檢察官再以被告明知酒醉駕車可能致人於死而仍於酒醉後
    駕車，具有殺人之不確定故意，變更起訴法條為刑法第二百七十一條第一項殺人
    罪。惟查被告駕駛車輛時並非泥醉而不醒人事，且自認意識清楚，已如前述，此
    外復查無其他積極證據可資證明被告有使自己達於泥醉狀態後駕車殺人之不確定
    故意，尚難繩以殺人罪責。檢察官變更之起訴法條應予變更。被告酒醉駕車因而
    致人死亡，就其所犯過失致人於死之罪部分，應依道路交通管理處罰條例第八十
    六條第一項規定加重其刑。被告所犯上開三罪間，犯意各別，行為互殊，應分論
    併罰。被告所犯刑法第一百八十五條之三、第一百八十五條之四之罪部分，原判
    決對被告論罪科刑，固非無見，惟被告酒後駕車肇事後所經路線，在中華路、四
    維路口又撞及陳重佑所有停放路旁之車牌號碼ＰＥ—一四四九號自小客車，原判
    決誤認係在中華路與民生路口；被告並未發覺撞傷被害人林勝南，此部分被告不
    構成逃逸之罪  (詳如後述)，原判決認被告就此部分亦犯逃逸之罪；又被告業與
    被害人家屬達成訴訟上和解，原審未及斟酌。檢察官以被告犯後毫無悔意，又未
    和解，原審量刑過輕為由提起上訴，並告訴人即被害人何曉芸之父丁○○聲請檢
    察官上訴意旨另略以被告另犯刑法第二百九十四條之罪責等語，被告以當時酒醉
    ，不知發生車禍為由提起上訴，雖無理由，惟檢察官及被告之上訴雖無理由，然
    原判決既有上開可議之處，仍應由本院撤銷原判決，另予改判。審酌被告酒醉後
    已不能安全駕駛，仍不顧公眾之安危，貿然駕車，並因非輕之過失，導致被害人
    何曉芸因本件車禍事故死亡無可彌補之後果，而被告肇事後棄被害人何曉芸於不
    顧，尤應非難。兼衡被告並無其他犯罪紀錄，犯後業與被害人何曉芸家屬達成和
    解，同意賠償被害人父母各新臺幣二百五十萬元，已為部分之給付，犯罪後態度
    良好等一切情狀，分別量處如主文所示之刑，並定應執行之刑。按數罪併罰中之
    一罪，依刑法規定得易科罰金，若因與不得易科之他罪併合處罰結果而不得易科
    罰金時，原可易科部分所處之刑，自亦毋庸為易科折算標準之記載（大法官會議
    解釋第一四四號參照），被告因公共危險及過失致死部分所處有期徒刑部分，自
    亦毋庸為易科罰金折算標準之記載。末按被告未曾受有期徒刑以上刑之宣告，因
    年輕識淺，一時失慮，致犯本件之罪，犯後深切表示悔悟，與被害人何曉芸家屬
    達成和解，本院認為其受本件罪刑之宣告，應知所警愓，無再犯之虞，並宣告緩
    刑期間，以啟自新。
五、公訴意旨另以被告因上開事實欄所載之過失行為，於後酒駕車，疏不注意，而於
    行經中華路、篤行路交岔路口時，擦撞到被害人林勝南之左手，使林勝南手肘擦
    傷，未下車救助林勝南，另行起意逕自加速逃離車禍現場，因認被告就此部分亦
    有犯刑法第一百八十五條之四之罪云云。惟按刑法第一百八十五條之四之罪之成
    立，必行為人明知其有致人死傷之行為而後為規避責任而逃逸者始足當之，倘行
    為人不知有致人死傷之行為，即不得課以該條罪責。訊據被告辯不知有肇事行為
    等語，關於被害人何曉芸部分，被告所辯不足採信，固已如前述，惟關於林勝南
    部分，被告於警訊時並未就其有無撞及林勝南之事實為陳述，於偵查中則供稱：
    「我記得先撞到一部機車」「我是撞到機車後，因為慌張才要開車逃跑，．．．
    我不記得有撞到路人之手肘。」於原審及本院審理中亦均否認明知撞傷林勝南後
    逃逸，觀諸林勝南於警訊中表示僅受有傷，未提出受傷診斷證明，亦不提出告訴
    ，可見其受傷輕微，被告辯稱其在酒意之下未發覺撞及林勝南之手肘，非不可信
    。此外並無證據足資證明被告確有發覺撞及林勝南後逃逸之事實，被告此部分之
    犯罪不能證明。惟依公訴意旨認被告此部分之犯罪與何曉芸部分係同一罪名，不
    另為無罪諭知。併此敘明。
據上論斷，應依刑事訴訟法第三百六十九條第一項前段、第三百六十四條、第二百九
十九條第一項前段、第三百條，刑法第一百八十五條之三、第一百八十五條之四、第
二百七十六條第一項、第五十一條第五款、第七十四條第一項，道路交通管理處罰條
例第八十六條第一項，罰金罰鍰提高標準條例第一條，判決如主文。
本案經檢察官甲○○到庭執行職務。
中      華      民      國      九十二   年       七      月    三十    日
                                  臺灣高等法院臺中分院刑事第九庭
                                        審判長法  官  陳  筱  珮
                                              法  官  趙  春  碧
                                              法  官  康  應  龍
右正本證明與原本無異。
過失致死部分檢察官得上訴。
肇事逃逸部分得上訴。
如不服本判決應於收受送達後十日內向本院提出上訴書狀，其未敘述上訴之理由者並
得於提起上訴後十日內向本院補提理由書（均須按他造當事人之人數附繕本）。
                                              書記官  劉  智  文
中      華      民      國      九十二   年       七      月    三十一  日
附錄：本案論罪科刑法條全文
中華民國刑法第一百八十五條之三
服用毒品、麻醉藥品、酒類或其他相類之物，不能安全駕駛動力交通工具而駕駛者，
處一年以下有期徒刑、拘役或三萬元以下罰金。
中華民國刑法第一百八十五條之四
駕駛動力交通工具肇事，致人死傷而逃逸者，處六月以上五年以下有期徒刑。
中華民國刑法第二百七十六條
 (過失致死罪)
因過失致人於死者，處二年以下有期徒刑、拘役或二千元以下罰金。
從事業務之人，因業務上之過失犯前項之罪者，處五年以下有期徒刑或拘役，得併科
三千元以下罰金。
                                                                        Ａ


司法院資訊處製作；財團法人民間司法改革基金會備份。
